臺灣臺南地方法院新市簡易庭民事簡易判決
110年度新簡字第679號
原      告  施淑美  
被      告  夏明宇  
上列當事人間請求損害賠償事件，經本院於民國111年3月25日言
詞辯論終結，判決如下：
    主      文
原告之訴駁回。
訴訟費用新臺幣1,110元原告負擔。
    事實及理由
一、被告經合法通知，無正當理由，未於言詞辯論期日到場，核
    無民事訴訟法第386條各款所列情形，爰依原告之聲請，由
    其一造辯論而為判決。
二、原告起訴主張：
  ㈠被告前為本院新市簡易庭法官（現已退休），承審本院109年
    度新簡調字第391號損害賠償事件（原告在該案擔任訴外人
    即該案原告張閔景之訴訟代理人，下稱A案），及本院109年
    度新簡調字第402號聲請調解事件（原告在該案為聲請人，
    張閔景為相對人，下稱B案）。而原告已受張閔景之委任，
    擔任A案之訴訟代理人，故於民國109年8月5日A案調解期日
    開庭前繕寫委任狀並在其上用印，並無偽造文書，豈被告於
    該日開庭時，竟在公開法庭咆哮、侮辱原告偽造文書，並稱
    要將原告移送地檢署，侵害原告名譽人格權。又張閔景於10
    9年8月12日B案調解期日已親自到庭調解，並證實原告並未
    偽造文書，然被告於該日並未道歉，仍繼續侮辱原告偽造文
    書，且辱罵原告與張閔景「聽不懂國語」，亦侵害原告名譽
    人格權。被告問案態度不佳、未審先判，原告深受奇恥大辱
    ，侵害原告名譽人格權，爰依民法第195條規定請求被告賠
    償精神慰撫金新臺幣（下同）101,000元。
  ㈡並聲明：被告應給付原告101,000元，及自109年8月5日起至
    清償日止，按週年利率5％計算之利息。
三、被告雖未於言詞辯論期日到庭，惟提出書狀辯以：原告就其
    主張未盡舉證之責，且被告依法行使審判職權，難認對原告
    有何侵害之情事，原告依侵權行為法律關係請求賠償，自屬
    無據。
四、本院得心證之理由:
  ㈠按因故意或過失，不法侵害他人之權利者，負損害賠償責任
    ；不法侵害他人之身體、健康、名譽、自由、信用、隱私、
    貞操，或不法侵害其他人格法益而情節重大者，被害人雖非
    財產上之損害，亦得請求賠償相當之金額；其名譽被侵害者
    ，並得請求回復名譽之適當處分，民法第184條第1項前段及
    第195條第1項分別定有明文，是侵權行為損害賠償責任，須
    行為人因故意或過失不法侵害他人權利，亦即行為人須具備
    歸責性、違法性，並不法行為與損害間有相當因果關係，始
    能成立，且主張侵權行為損害賠償請求權之人，對於侵權行
    為之成立要件應負舉證責任。又所謂名譽，係指人在社會所
    享有一切對其品德、聲譽所為之評價，而侵害名譽，係指貶
    損他人人格在社會上之評價而言，必須依一般社會觀念，足
    認其人之聲譽已遭貶損始足當之，至於主觀上是否感受到損
    害，則非認定之標準。故侵害名譽權而應負侵權行為損害賠
    償責任者，須以行為人意圖散布於眾，故意或過失詆毀他人
    名譽為必要（最高法院99年台上字第1664號判決意旨參照）
    。
  ㈡本件原告主張伊於A案擔任張閔景之訴訟代理人，於B案為該
    案聲請人，被告於109年8月5日A案調解期日之法庭侮辱原告
    偽造文書，並稱要將原告移送地檢署；另於109年8月12日B
    案調解期日之法庭，仍侮辱原告偽造文書，辱罵原告與張閔
    景「聽不懂國語」乙語，侵害原告名譽權，然均為被告所否
    認。經查：
　⒈原告主張被告於109年8月5日A案調解期日之法庭侮辱原告偽
    造文書部分，經本院當庭勘驗A案109年8月5日調解期日之法
    庭錄音光碟，勘驗結果略為：
【光碟時間00:00:39】 被告：你的，我在另外一個案子裡頭，你說那個張「閎」景都找不到人，你這個委任狀是他簽的嗎？ 原告：張閔景，之前之前他裡。 被告：什麼叫之前，我要記明筆錄喔，這是偽造文書問題，什麼時候簽的？ 原告：因為，這個有在，他有在裡。 被告：什麼時候簽的，法官問，很明確的問你，你先回答我這個問題。 原告：齁，他在，他。 被告：什麼時候？ 原告：他在離家之前就，就給。 被告：什麼時候？ 原告：他就是自，我起訴，我起訴狀，起訴狀寫的時候就，他就委任我了。 被告：我都記明筆錄喔。 【光碟時間00:01:22】 被告：這樣算偽造文書，我會，我會問仔細喔。 原告：法官對不起，不會，沒關係。 【光碟時間00:01:28】 被告：那你現在講說委任狀是什麼時候給你的。 原告：這件事情從。 被告：你能不能，法官問你的話你能不能明確回答我。 原告：法官，我。 被告：什麼時候簽給你的，這委任狀。 原告：法官，對不起，從那個。 被告：你說8月5號簽的嘛，這個，這上面寫8月5號啊。 原告：不然你們可以打給張閔景電話，他，這件事情。 被告：我不用打，他今天簽給你的嘛，我問你他這張委任狀是不是張「閎」景親簽給你的。 原告：從起訴狀，法官對不起，因為張閔景。 被告：法官問你的話，你這麼難回覆嗎？ 原告：對，是今天寫的咩。 被告：今天寫的。 原告：是今天我在庭外寫的，但是他已經委任我這件事情。 【光碟時間00:02:28】 被告：張閔景，已經離家出走，你找不到他，你還叫我們要警察局通知他。 原告：我不是找不到他。 被告：那你說他今天有授權給你。 原告：我不是找不到他，電話、住址永康派出所通通都有。 【光碟時間00:04:08】 被告：這件事情，我要希望原告自己本人到現場。 原告：我也希望你通知他來，我跟你。 被告：這件事情，沒有你想的那麼急，我希望他回家以後自己本人來告，我才問他事實。 原告：現在我真的很懇請法官，調他過來。 被告：因為我這樣懷疑他有告的意思嗎？ 【光碟時間00:12:43】 被告：你在前後矛盾，反正我這件你的卷宗我會調查清楚，你可以回去了。 原告：審判長。 被告：因為你在另一件事情說他你調查不到，所以你今天跟我講說委任狀這個，偽造文書，我要辦你偽造文書，好，你可以回去了。 【光碟時間00:14:02】 被告：有沒有偽造文書，你去跟檢察官講。 原告：沒有，絕對沒有。 被告：你去跟檢察官講，我已經講7遍了你聽不懂是不是。 原告：法官你不要誤會，我跟書記官都有電話聯繫。 被告：我會移送地檢署。 
    上開勘驗結果，有本院111年2月15日言詞辯論筆錄在卷可憑
    （見本院卷第51-60頁）。細繹上揭開庭過程，被告於109年
    8月間承審A案及B案，原告於B案向法院聲請調查張閔景當時
    居住之地址，然於109年8月5日A案調解期日卻提出簽署日期
    記載為當日之委任狀，且原告亦自承該委任狀係當日開庭前
    自行書寫，參以原告不斷要求被告協助調查張閔景當時居住
    之地址，被告則告知希望張閔景親自到庭說明其本人有無起
    訴A案之意思，並質疑原告當日所提出委任狀之真實、合法
    性，被告在109年8月5日A案調解期日質疑原告涉有偽造文書
    之嫌疑，屬合理之懷疑，並無不法，揆諸前開說明，原告此
    部分之主張，已與侵權行為之構成要件不符。縱使被告開庭
    問案方式及言詞，致使原告主觀感受不佳，仍難認被告係以
    詆毀原告名譽為目的，堪認被告並無妨害原告名譽或其他人
    格權之故意而構成對原告名譽之不法侵害。
  ⒉原告另主張被告於109年8月12日B案調解期日之法庭仍侮辱原
    告偽造文書，且辱罵原告與張閔景「聽不懂國語」部分，經
    本院當庭勘驗B案109年8月12日調解期日之法庭錄音光碟，
    勘驗結果略為：
【光碟時間00:00:48】 被告：這個，張「閎」景本人，好那剛好利用這個案子，我再問你，你有告一個大成公司(指A案)嗎？有告，因為你有委託她當訴訟代理人，講話。 張閔景：對啊。 被告：好。那什麼地方可以聯絡到你，因為那一件，很多事情。 【光碟時間00:01:49】 被告：原告要撤，她又反悔了，她又要撤銷了。 原告：不是，我寫改陳報完。 張閔景：不是那個嗎，和解啊，就和解啊，我們剛剛已經在那邊寫和解了。 被告：對，你聽不懂你，原告。 張閔景：我們已經那個調解委員剛剛已經幫我們寫和解了啊。 被告：你媽媽又反悔了。 原告：閔景，閔景不是，我改陳報狀，我改陳報狀。 被告：你媽媽反悔了。 原告：沒有，沒有，調解是成立的，只是我。 張閔景：調解早就成立啦。  被告：你媽媽又反悔了。你聽不懂國語嗎？ 原告：法官請你不要隨便。 【光碟時間00:05:59】 被告：我已經發公文給張「閎」景了，有一件你要告的是。 原告：張閔景，他的名字叫張閔景，閔。 被告：張閔景，先生我已經通知你本人，本人要來開庭。 原告：他今天就到啦，他今天就到啦。  張閔景：我在這裡啊。 被告：你們聽不懂國語嗎，另外一件你告大成。 原告：391的啦，那391。 張閔景：對啊，然後勒。 被告：這件你本人要來開庭。 張閔景：我知道啊。 被告：那就好了。 
    上開勘驗結果，有本院111年3月25日言詞辯論筆錄附卷可憑
    （見本院卷第79-86頁）。細繹上揭開庭過程，被告於張閔
    景109年8月12日到庭說明有委任原告為A案訴訟代理人後，
    即未再質疑原告於A案中所提出委任狀之真偽。又被告確於
    開庭過程中，先後曾以言詞對張閔景表示「你聽不懂國語嗎
    」、對原告與張閔景表示「你們聽不懂國語嗎」，惟被告第
    1次所為表示對象為張閔景而非原告，難認對原告有何侵害
    可言。而被告第2次對原告與張閔景表示「你們聽不懂國語
    嗎」，然觀之其前後語句為，係被告告知張閔景於另案（即
    A案）本人應到庭，惟原告與張閔景卻表示今日已在庭，被
    告始表示「你們聽不懂國語嗎，另外一件你告大成」之言詞
    ，可知被告當時為上開言詞之目的，係在於確認渠等是否已
    瞭解其上開告知張閔景本人應於A案開庭期日親自到庭之通
    知，被告之用詞或許令原告感到不快，然被告為上揭言詞時
    ，並非出於侮辱或貶損原告名譽之意思，且在客觀上亦乏侮
    辱之效果，尚無從以被告有上揭言詞，即認其有侵害原告名
    譽之惡意及行為。
五、綜上，原告依民法第184條、第195條之規定，請求被告賠償
    101,000元，及自109年8月5日起至清償日止，按週年利率5％
    計算之利息，為無理由，應予駁回。
六、本件事證已臻明確，原告其餘主張、陳述及所提之證據暨攻
    擊防禦方法，核與判決結果不生影響，爰不逐一論述，併此
    敘明。
七、按訴訟費用，由敗訴之當事人負擔；法院為終局判決時，應
    依職權為訴訟費用之裁判，民事訴訟法第78條、第87條第1
    項分別定有明文。經核本件訴訟費用為1,110元（即第一審
    裁判費），應由敗訴之原告負擔，爰確定如主文第2項所示
    。
八、結論：本件原告之訴為無理由。爰依民事訴訟法第436條第2
    項、第385條第1項前段、第78條、第87條第1項，判決如主
    文。
中　　華　　民　　國　　111 　年　　4 　　月　　14　　日
                    新市簡易庭  法  官  曾仁勇 
以上正本係照原本作成。
如不服本判決，應於判決送達後20日內，向本院提出上訴狀並表
明上訴理由，如於本判決宣示後送達前提起上訴者，應於判決送
達後20日內補提上訴理由書（須附繕本）。
如委任律師提起上訴者，應一併繳納上訴審裁判費。
中　　華　　民　　國　　111 　年　　4 　　月　　14　　日
                                書記官  吳佩芬